---
# Setup the file output settings
title: Relatório Sintético de Departamento - Autoavaliação UFRPE 2020
output: 
  html_document:
    toc: yes  # toc means table of contents
    toc_depth: 2
    toc_float: yes
    theme: spacelab
    number_sections: true
    css: styles-curso.css
    self_contained: true
    mathjax: null  # mathjax is used to display mathematical formula (latex), which is not necessary here, thus null
---


```{r echo=FALSE}
# Prevents the display of the source code, messages and warnings onto the HTML file
knitr::opts_chunk$set(echo = FALSE, message = FALSE, warning = FALSE)


qtd_respondentes <- respostas_departamento$total_respondentes[[1]]
qtd_universo <- respostas_departamento$total[[1]]
qtd_pessimo <- sum(respostas_departamento$pessimo)
qtd_ruim <- sum(respostas_departamento$ruim)
qtd_regular <- sum(respostas_departamento$regular)
qtd_bom <- sum(respostas_departamento$bom)
qtd_excelente <- sum(respostas_departamento$excelente)
qtd_OOR <- sum(respostas_departamento$oor)
total_respostas <- qtd_pessimo + qtd_ruim + qtd_regular + qtd_bom + qtd_excelente + qtd_OOR
pct_pessimo <- round(qtd_pessimo*100 / total_respostas, digits=2)
pct_ruim <- round(qtd_ruim*100 / total_respostas, digits=2)
pct_regular <- round(qtd_regular*100 / total_respostas, digits=2)
pct_bom <- round(qtd_bom*100 / total_respostas, digits=2)
pct_excelente <- round(qtd_excelente*100 / total_respostas, digits=2)
pct_OOR <- round(qtd_OOR*100 / total_respostas, digits=2)



CriarTabelaResultados <- function(dados, tematica_selecionada) {
  # Filter the data by category (tematica)
  dados <- dados[which(dados$tematica == tematica_selecionada),]
  
  # Get a subset of the data, with only the columns that will be included in the table
  colunas = c("nota", "pergunta", "pessimo", "ruim", "regular", "bom", "excelente", "oor")
  tabela = dados[order(dados$nota, decreasing = TRUE), colunas]
  
  # Resize/recolor the numeric results, making it easier to compare them
  resize_and_recolor = function(x) cell_spec(x, bold = T, color = spec_color(x, end = 0.9),
                          font_size = spec_font_size(x)*1.5) 
  tabela[, 3:8] = t(apply(tabela[, 3:8], 1, resize_and_recolor))
  
  # Create the tooltips with the content of OOR
  tabela$tooltip <- dados[order(dados$nota, decreasing = TRUE), ]$texto_oor
  # Add the tooltips to the OOR column
  tabela$oor <- cell_spec(
    tabela$oor,
    popover = spec_popover(
      content = tabela$tooltip,
      position = "left"
    ),
    escape = F
  )
  
  # Remove the number of the question/item
  # The regex matches the first three characters before a dot. This number 
  # is specified to prevent matching a further dot.
  tabela$pergunta <- sub(".{1,3}\\.", "", tabela$pergunta)
  
  return(
    tabela[, 1:8] %>%
         kable(align=c('c','l','c','c','c','c','c','c'), format = "html", escape = F, col.names = 
                c("Média", "Item avaliado", "Péssimo (0)", "Ruim (2.5)", "Regular (5)", "Bom (7.5)", "Excelente (10)", "OOR*")) %>%
        kable_styling(fixed_thead = T, bootstrap_options = c("striped", "hover", "condensed"))
  )
}


```

<div class = "titulo">
 `r departamento`
</div>

<script>
<!-- this script activitates the popover functionality used for the OOR tooltip (Outras Opções de Resposta) -->
$(document).ready(function(){
    $('[data-toggle="popover"]').popover(); 
});
</script>

---

# Introdução

Em 2020, a Comissão Propria de Avaliação (CPA) da Universidade Federal Rural de Pernambuco (UFRPE) realizou a autoavaliação institucional referente às Políticas Acadêmicas da instituição, contemplando cinco temáticas: políticas de ensino, de pesquisa, de extensão, de assistência estudantil, e também a comunicação institucional.

Esta avaliação foi feita a partir de questionários online, disponibilizados de forma voluntária aos discentes, docentes e técnicos da instituição, no período de 04 de maio a 31 de julho de 2020. Maiores detalhes sobre a metodologia de autoavaliação podem ser encontrados no  [Relatório Sintético Geral](https://jhcp.github.io/cpa2020/geral.html).

Este relatório apresenta apenas as respostas dos docentes do `r departamento`.

<div class = "warning">
OBSERVAÇÃO: este relatório apresenta os resultados da avaliação da UFRPE *como um todo* sob o ponto de vista dos docentes deste departamento; sendo assim, não deve ser interpretado como uma avaliação do departamento propriamente dito.
</div>

# Participação

Este departamento contava com `r qtd_universo` docentes aptos a participar desta avaliação, dos quais `r qtd_respondentes` (`r round((qtd_respondentes/qtd_universo)*100, digits=2)`%) responderam ao questionário. Como a participação em alguns departamentos foi baixa, essas respostas podem não representar a realidade, apresentando apenas um indicador de como os docentes avaliaram esses eixos.

Do total das respostas obtidas para os itens avaliados, 
`r pct_pessimo`% foram avaliados como "péssimo", 
`r pct_ruim`% foram avaliados como "ruim", 
`r pct_regular`% como "regular", 
`r pct_bom`% como "bom", 
`r pct_excelente`% foram considerados "excelente", 
e `r pct_OOR`% foram outras opções de resposta.




# Resultado completo (docentes)

A seguir são apresentados os resultados classificados por temática: ensino, pesquisa, extensão, assistência estudantil e comunicação institucional. 

## Avaliação do Ensino

```{r }
CriarTabelaResultados(respostas_departamento, "Ensino")
```

*\*OOR: Outras opções de resposta. Para saber qual o texto da(s) respostas(s) de uma questão em específico, posicione o cursor do mouse sobre o valor correspondente na última coluna.*

## Avaliação da Pesquisa

```{r }
CriarTabelaResultados(respostas_departamento, "Pesquisa")
```

*\*OOR: Outras opções de resposta. Para saber qual o texto da(s) respostas(s) de uma questão em específico, posicione o cursor do mouse sobre o valor correspondente na última coluna.*

## Avaliação da Extensão

```{r }
CriarTabelaResultados(respostas_departamento, "Extensão")
```

*\*OOR: Outras opções de resposta. Para saber qual o texto da(s) respostas(s) de uma questão em específico, posicione o cursor do mouse sobre o valor correspondente na última coluna.*

## Avaliação da Assistência Estudantil

```{r }
CriarTabelaResultados(respostas_departamento, "Assistência Estudantil")
```

*\*OOR: Outras opções de resposta. Para saber qual o texto da(s) respostas(s) de uma questão em específico, posicione o cursor do mouse sobre o valor correspondente na última coluna.*

## Avaliação da Comunicação Institucional

```{r }
CriarTabelaResultados(respostas_departamento, "Comunicação")
```

*\*OOR: Outras opções de resposta. Para saber qual o texto da(s) respostas(s) de uma questão em específico, posicione o cursor do mouse sobre o valor correspondente na última coluna.*

