---
# Setup the file output settings
title: Relatório Sintético Geral - Autoavaliação CODAI/UFRPE 2020
output:
  html_document:
    toc: yes  # toc means table of contents
    toc_depth: 3
    toc_float: yes
    theme: spacelab  # other suitable themes: flatly, readable, lumen
    number_sections: true
    css: styles.css
    self_contained: true
    mathjax: null  # mathjax is used to display mathematical formula (latex), which is not necessary here, thus null
---

```{r setup, include=FALSE}
library(readxl)  # to read excel files
library(knitr)  # for neat tables
library(kableExtra)  # for formatting the tables
library(dplyr) # for auto-colored and sized values
library(Hmisc) # capitalize

# Prevents the display of the source code, messages and warnings onto the HTML file
knitr::opts_chunk$set(echo = FALSE, message = FALSE, warning = FALSE)

CalcularNota <- function(data) {
  weighted_sum <- data$pessimo*0 + data$ruim*2.5 + data$regular*5 + data$bom*7.5 + data$excelente*10
  return(round((((weighted_sum)/22.5)/((data$total_respondentes - data$oor)/2.25))*10, digits = 1))
}

CalcularParticipacao <- function(dados) {
  options(scipen=999) # prevents the display of numbers in scientific notation
  
  qtd_respondentes <- dados$total_respondentes[[1]]
  qtd_universo <- dados$universo[[1]]
  qtd_pessimo <- sum(dados$pessimo)
  qtd_ruim <- sum(dados$ruim)
  qtd_regular <- sum(dados$regular)
  qtd_bom <- sum(dados$bom)
  qtd_excelente <- sum(dados$excelente)
  qtd_OOR <- sum(dados$oor)
  total_respostas = qtd_pessimo + qtd_ruim + qtd_regular + qtd_bom + qtd_excelente + qtd_OOR
  
  return(
    list(
      qtd_respondentes = qtd_respondentes,
      qtd_universo = qtd_universo,
      qtd_pessimo = qtd_pessimo,
      qtd_ruim = qtd_ruim,
      qtd_regular = qtd_regular,
      qtd_bom = qtd_bom,
      qtd_excelente = qtd_excelente,
      qtd_OOR = qtd_OOR,
      total_respostas = total_respostas,
      pct_pessimo = round(qtd_pessimo*100 / total_respostas, digits=2),
      pct_ruim = round(qtd_ruim*100 / total_respostas, digits=2),
      pct_regular = round(qtd_regular*100 / total_respostas, digits=2),
      pct_bom = round(qtd_bom*100 / total_respostas, digits=2),
      pct_excelente = round(qtd_excelente*100 / total_respostas, digits=2),
      pct_OOR = round(qtd_OOR*100 / total_respostas, digits=2)
    )
  )
}

CriarTabelaResultados <- function(dados, tematica_selecionada) {
  # Filter the data by category (tematica)
  dados <- dados[which(dados$tematica == tematica_selecionada),]
  
  # Get a subset of the data, with only the columns that will be included in the table
  colunas = c("nota", "pergunta", "pessimo", "ruim", "regular", "bom", "excelente", "oor")
  tabela = dados[order(dados$nota, decreasing = TRUE), colunas]
  
  # Resize/recolor the numeric results, making it easier to compare them
  resize_and_recolor = function(x) cell_spec(x, bold = T, color = spec_color(x, end = 0.9),
                          font_size = spec_font_size(x)*1.5) 
  tabela[, 3:8] = t(apply(tabela[, 3:8], 1, resize_and_recolor))
  
  # Create the tooltips with the content of OOR
  tabela$tooltip <- dados[order(dados$nota, decreasing = TRUE), ]$texto_oor
  # Add the tooltips to the OOR column
  tabela$oor <- cell_spec(
    tabela$oor,
    popover = spec_popover(
      content = tabela$tooltip,
      position = "left"
    ),
    escape = F
  )
  
  # Remove the number of the question/item
  # The regex matches the first three characters before a dot. This number 
  # is specified to prevent matching a further dot.
  tabela$pergunta <- sub(".{1,3}\\. ", "", tabela$pergunta)
  
  # Capitalize the text of the question/item
  tabela$pergunta <- capitalize(tabela$pergunta)
  
  return(
    tabela[, 1:8] %>%
         kable(align=c('c','l','c','c','c','c','c','c'), format = "html", escape = F, col.names = 
                c("Média", "Item avaliado", "Péssimo (0)", "Ruim (2.5)", "Regular (5)", "Bom (7.5)", "Excelente (10)", "OOR*")) %>%
        kable_styling(fixed_thead = T, bootstrap_options = c("striped", "hover", "condensed"))
  )
}

CalcularMediasPorTema <- function(tabela, isTecnico) {
  media_ensino <- mean(tabela[which(tabela$tematica == "Ensino"),]$nota)
  media_pesquisa <- mean(tabela[which(tabela$tematica == "Pesquisa"),]$nota)
  media_extensao <- mean(tabela[which(tabela$tematica == "Extensão"),]$nota)
  media_comunicacao <- mean(tabela[which(tabela$tematica == "Comunicação"),]$nota)
  media_assistencia <- mean(tabela[which(tabela$tematica == "Assistência Estudantil"),]$nota)
  
  if (! isTecnico) {
    names = c('Comunicação Institucional', 'Assistência Estudantil', 'Extensão', 'Pesquisa', 'Ensino')
    values = c(media_comunicacao, media_assistencia, media_extensao, media_pesquisa, media_ensino)
  }
  else {
    names = c('Comunicação Institucional', 'Extensão', 'Pesquisa')
    values = c(media_comunicacao, media_extensao, media_pesquisa)
  }
  
  df <- data.frame(names, values)
  colnames(df) <- c('tematica', 'media')
  
  return(df)
  
}

CriarGraficoDeMediasPorTema <- function(tabela, isTecnico) {
  library(ggplot2)
  
  df <- CalcularMediasPorTema(tabela, isTecnico)
  
  # Force correct order
  df$tematica <- factor(df$tematica, levels = df$tematica)
  
  return (
    ggplot(df, aes(x = media, y = tematica, label = round(media, digits = 2) )) +
        geom_segment(aes(x = 0, y = tematica, xend = media, yend = tematica) , colour = rgb(0.2,0.5,0.5,0.9)) +
        geom_point(colour = rgb(0.2,0.5,0.5,0.9), size = 5) +
        xlim(0, 10) +
        theme_minimal() +
        geom_text(nudge_x = 1) +
        theme(axis.title = element_blank(),
              panel.grid.minor = element_blank(),
              legend.position = "none",
              axis.text.y = element_text(size = 14),
              plot.title = element_text(size = 20, margin = margin(b = 10), hjust = 0),
              plot.subtitle = element_text(size = 12, color = "darkslategrey", margin = margin(b = 25, l = -25)),
              plot.caption = element_text(size = 8, margin = margin(t = 10), color = "grey70", hjust = 0))
  )
  
}

# Load data
respostas_docentes <- read_excel("planilhas/docentes-tema.xlsx", sheet="consolidados")
respostas_tecnicos <- read_excel("planilhas/tecnicos-tema.xlsx", sheet="consolidados")

respostas_docentes$nota <- CalcularNota(respostas_docentes)
respostas_tecnicos$nota <- CalcularNota(respostas_tecnicos)

respostas_docentes_presencial <- respostas_docentes[which(respostas_docentes$modalidade == "CODAI"),]
respostas_tecnicos_presencial <- respostas_tecnicos[which(respostas_tecnicos$modalidade == "CODAI"),]

```



<script>
<!-- this script activitates the popover functionality used for the OOR tooltip (Outras Opções de Resposta) -->
$(document).ready(function(){
    $('[data-toggle="popover"]').popover(); 
});
</script>





<!-- início do documento propriamente dito -->
Este relatório apresenta os resultados quantitativos da autoavaliação 2020 da Universidade Federal Rural de Pernambuco (UFRPE), conforme respondido pelos docentes e técnicos alocados no Colégio Agrícola Dom Agostinho Ikas (CODAI). A avaliação, conduzida pela Comissão Própria de Avaliação (CPA)
da UFRPE, contemplou neste ano as Políticas Acadêmicas da instituição em cinco temáticas: políticas de ensino, de pesquisa, de extensão, de assistência estudantil, e também a comunicação institucional.

Os questionários foram aplicados durante a pandemia causada pela Covid-19. De tal forma, toda mobilização e sensibilização para participação na autoavaliação foram virtuais, através das mídias sociais e dos e-mails institucionais. Assim, os resultados aqui apresentados refletem, também, esse momento vivido por toda comunidade universitária.  




# Resultados da Avaliação das Políticas Acadêmicas (CODAI) <!-- {.tabset .tabset-pills} -->



Esta seção apresenta os resultados referentes à avaliação das políticas acadêmicas da UFRPE, conforme respondido pelos integrantes do CODAI.

A seguir são apresentados os resultados classificados por temática: ensino, pesquisa, extensão, assistência estudantil e comunicação institucional. Em cada temática, os resultados são separados por segmentos: docentes e técnicos. Essa separação é feita visto que as perguntas são diferentes para cada segmento. Em cada combinação temática/segmento, os resultados são apresentados em ordem decrescente de média.





## Avaliação do Ensino (CODAI) {.cabecalho-destacado}



### Docentes

```{r}
CriarTabelaResultados(respostas_docentes_presencial, "Ensino")
```

*\*OOR: Outras opções de resposta. Para saber qual o texto da(s) respostas(s) de uma questão em específico, posicione o cursor do mouse sobre o valor correspondente na última coluna.*

### Técnicos

O questionário dos técnicos não contemplou perguntas sobre ensino.






## Avaliação da Pesquisa (CODAI) {.cabecalho-destacado}



### Docentes

```{r}
CriarTabelaResultados(respostas_docentes_presencial, "Pesquisa")
```

*\*OOR: Outras opções de resposta. Para saber qual o texto da(s) respostas(s) de uma questão em específico, posicione o cursor do mouse sobre o valor correspondente na última coluna.*


### Técnicos

```{r}
CriarTabelaResultados(respostas_tecnicos_presencial, "Pesquisa")
```

*\*OOR: Outras opções de resposta. Para saber qual o texto da(s) respostas(s) de uma questão em específico, posicione o cursor do mouse sobre o valor correspondente na última coluna.*





## Avaliação da Extensão (CODAI) {.cabecalho-destacado}



### Docentes

```{r}
CriarTabelaResultados(respostas_docentes_presencial, "Extensão")
```

*\*OOR: Outras opções de resposta. Para saber qual o texto da(s) respostas(s) de uma questão em específico, posicione o cursor do mouse sobre o valor correspondente na última coluna.*


### Técnicos

```{r}
CriarTabelaResultados(respostas_tecnicos_presencial, "Extensão")
```

*\*OOR: Outras opções de resposta. Para saber qual o texto da(s) respostas(s) de uma questão em específico, posicione o cursor do mouse sobre o valor correspondente na última coluna.*


## Avaliação da Assistência Estudantil (CODAI) {.cabecalho-destacado}


### Docentes

```{r}
CriarTabelaResultados(respostas_docentes_presencial, "Assistência Estudantil")
```

*\*OOR: Outras opções de resposta. Para saber qual o texto da(s) respostas(s) de uma questão em específico, posicione o cursor do mouse sobre o valor correspondente na última coluna.*


### Técnicos

O questionário dos técnicos não contemplou perguntas sobre assistência estudantil.





## Avaliação da Comunicação Institucional (CODAI) {.cabecalho-destacado}



### Docentes

```{r}
CriarTabelaResultados(respostas_docentes_presencial, "Comunicação")
```

*\*OOR: Outras opções de resposta. Para saber qual o texto da(s) respostas(s) de uma questão em específico, posicione o cursor do mouse sobre o valor correspondente na última coluna.*


### Técnicos

```{r}
CriarTabelaResultados(respostas_tecnicos_presencial, "Comunicação")
```

*\*OOR: Outras opções de resposta. Para saber qual o texto da(s) respostas(s) de uma questão em específico, posicione o cursor do mouse sobre o valor correspondente na última coluna.*


















